臺灣臺北地方法院刑事判決　　　　　　　 94年度訴字第845號
公　訴　人　臺灣臺北地方法院檢察署檢察官
被　　　告　丙○○
　　　　　　　　　　（現在臺灣臺北戒治所執行強制戒治中）
　　　　　　甲○○
　　　　　　　　　　（現另案在臺灣臺北監獄執行中）
上列被告等因違反毒品危害防制條例案件，經檢察官提起公訴（
九十四年度偵字第七七○二號、七五七七號），本院判決如下：
    主      文
甲○○轉讓第二級毒品，累犯，處有期徒刑捌月，扣案第二級毒
品甲基安非他命壹包（驗餘淨重零點貳玖公克）沒收銷燬，塑膠
吸管貳支均沒收。
丙○○無罪。
    事      實
一、甲○○前因施用第二級毒品案件，經本院於民國九十年三月
    二十九日以九十年度簡字第九○八號判處有期徒刑四月，於
    同年五月七日確定，並於九十二年二月十一日執行完畢。詎
    仍不知悔改，明知甲基安非他命係屬毒品危害防制條例所規
    定之第二級毒品，依法不得轉讓、持有及施用，竟基於轉讓
    第二級毒品之犯意，於九十四年一月十六日下午二、三時許
    ，在其臺北縣新店市○○路五十四號旁工寮住處內，取出其
    所有之甲基安非他命一包及玻璃吸管一支，並以其所有之塑
    膠吸管將該包甲基安非他命內之部分甲基安非他命取出（重
    量不詳，惟未達應予加重其刑之數量標準），放置於玻璃吸
    管內點火燒烤後，與友人丙○○輪流吸食施用，而以此方式
    將該甲基安非他命無償轉讓予丙○○（甲○○此部分施用毒
    品犯行業經本院以九十四年度易字第一五五號判處有期徒刑
    六月確定；丙○○亦經本院以九十四年度毒聲字第二三九號
    裁定送觀察勒戒，嗣因有繼續施用毒品傾向，經本院以九十
    四年度毒聲字第五七一號裁定令入戒治處所施以強制戒治）
    。嗣於同日下午五時許，丙○○將甲○○所給予之前揭玻璃
    吸管一支置於身上，開啟工寮大門欲離去時，即經前往該處
    進行訪查之員警查獲，並自其身上查扣該玻璃吸管（惟吸管
    上所餘甲基安非他命殘渣因量微而無法鑑驗磅秤），甲○○
    見狀則自行將轉讓所餘之前開甲基安非他命一包（淨重○‧
    三六公克，取○‧○七公克鑑驗用罄，餘淨重○‧二九公克
    ），及其所有用以供撥取安非他命轉讓給丙○○施用之塑膠
    吸管二支交出，始悉上情。
二、案經臺北縣政府警察局新店分局報請臺灣臺北地方法院檢察
    署檢察官偵查起訴。
    理      由
壹、有罪部分：
一、訊據被告甲○○對於九十四年一月十六日下午在其住處工寮
    內取出其所有之甲基安非他命一包及玻璃吸管一支，並以其
    所有之塑膠吸管將該包甲基安非他命內之部分甲基安非他命
    取出，放置於玻璃吸管內點火燒烤後，供自己與同案被告丙
    ○○輪流施用，嗣於同日下午五時許為警查獲，並經警扣得
    其已轉讓予丙○○之玻璃吸管一支（自丙○○身上扣得）、
    轉讓所餘之甲基安非他命一包及塑膠吸管二支等情，均供承
    不諱（見本院卷第八八至八九頁、第一○○頁反面至第一○
    一頁），並據證人即同案被告丙○○於本院具結證稱：案發
    當天我騎機車過去甲○○之工寮向他要安非他命，他從一個
    鉛筆盒內拿出安非他命，我用他提供的塑膠吸管及玻璃球吸
    食器（玻璃吸管）施用安非他命，是甲○○將安非他命放在
    吸食器上燒烤，甲○○也使用同一個玻璃吸食器施用安非他
    命，二人輪流吸食並聊天，施用完要離去時，甲○○將該殘
    留有安非他命之玻璃球吸食器交給我，說要給我，我開門要
    離開時，警察就到場，在我身上搜出吸食器，另外有幾個警
    察去搜甲○○等語明確（見本院卷第八五至八七頁）。核與
    證人即查獲本案之臺北縣政府警察局新店分局員警乙○○於
    本院證稱：到達工寮現場後我們先敲門，丙○○出來開門，
    我們就直接問丙○○身上有無毒品，丙○○就拿出一個玻璃
    球吸管，說吸管是甲○○的，接著甲○○也出來，我就問他
    們二人毒品在那裡，甲○○就自己進屋內拿出一小包安非他
    命、殘渣袋、吸管等語相符（見本院卷第九八反面至第九九
    頁）。並有扣案之玻璃吸管一支、白色晶體一包、塑膠吸管
    二支可資佐憑；該白色晶體經送鑑定後檢出第二級毒品甲基
    安非他命成分（淨重○‧三六公克，取○‧○七公克鑑驗用
    罄，餘淨重○‧二九公克），玻璃吸管上則餘有甲基安非他
    命殘渣（惟因量微無法鑑驗磅秤），塑膠吸管上亦有安非他
    命反應等情，有內政部警政署刑事警察局九十四年三月十四
    日刑鑑字第○九四○○一八四五五號鑑定書一紙、臺北縣政
    府警察局新店分局查獲涉嫌違反毒品危害防制條例案件毒品
    初步鑑驗報告單二紙在卷可稽（見九十四年度偵字第七七○
    二號卷第七、一三四、一三五頁），且被告二人當天為警查
    獲後採集之尿液經鑑驗亦均呈安非他命類藥物陽性反應，有
    臺灣檢驗科技股份有限公司九十四年二月十八日濫用藥物尿
    液檢驗報告二紙（編號各為CH/2005/20007、CH/2005/20008
    ）附卷可考（見偵字第七五七七號卷第七頁、偵字第七七○
    二號卷第八頁），核與被告二人供稱當日係將甲○○取出之
    安非他命以塑膠吸管盛裝置於玻璃吸管內燒烤輪流施用之情
    節相符。而甲○○該施用毒品犯行業經本院以九十四年度易
    字第一五五號判處有期徒刑六月確定，丙○○亦經本院以九
    十四年度毒聲字第二三九號裁定送觀察勒戒，嗣因有繼續施
    用毒品傾向，經本院以九十四年度毒聲字第五七一號裁定令
    入戒治處所施以強制戒治等情，亦有臺灣高等法院被告前案
    紀錄表、本院九十四年度易字第一五五號判決、九十四年度
    毒聲字第二三九號、九十四年度毒聲字第五七一號裁定各一
    件在卷可稽。足徵被告甲○○前揭自白與事實相符。本件事
    證明確，被告甲○○九十四年一月十六日之轉讓毒品犯行堪
    以認定，自應依法論科。
二、按甲基安非他命係屬毒品危害防制條例所規定之第二級毒品
    ，依法不得轉讓、持有及施用，被告甲○○於九十四年一月
    十六日無償提供其所有之甲基安非他命予丙○○施用，核其
    所為，係犯毒品危害防制條例第八條第二項之轉讓第二級毒
    品罪。被告甲○○轉讓前後持有毒品之低度行為，均為其嗣
    後轉讓之高度行為所吸收，不另論罪。又依常情一般人單日
    單次施用甲基安非他命毒品之數量均屬量微，復無證據證明
    被告甲○○轉讓第二級毒品予被告丙○○之重量，達於應依
    毒品危害防制條例第八條第六項規定加重其刑至二分之一之
    淨重十公克以上之標準，故本件並無應依上開規定加重其刑
    之情形，爰予敘明。查被告甲○○前因施用第二級毒品案件
    ，經本院於九十年三月二十九日以九十年度簡字第九○八號
    判處有期徒刑四月，於同年五月七日確定，並於九十二年二
    月十一日執行完畢，有臺灣高等法院被告前案紀錄表在卷可
    稽，其受前揭有期徒刑執行完畢後，五年內再犯本件有期徒
    刑以上之罪，為累犯，應依法加重其刑。爰審酌被告甲○○
    已有多次毒品前科，素行不佳，其將毒品提供友人便其施用
    之犯罪動機、目的、手段，及其轉讓行為增加毒品之流通性
    ，致他人受毒品之危害，所為影響社會治安及風氣，惟最終
    尚能就自己涉案部分坦承犯行之犯後態度等一切情狀，量處
    如主文所示之刑。
三、扣案第二級毒品甲基安非他命一包（驗餘淨重○‧二九公克
    ），為被告甲○○轉讓所餘之物，應依毒品危害防制條例第
    十八條第一項前段規定宣告沒收銷燬；塑膠吸管二支為被告
    甲○○所有，且係用以供本件轉讓毒品犯罪所用之物，業據
    被告甲○○供明在卷，應依毒品危害防制條例第十九條第一
    項之規定宣告沒收。另扣案玻璃吸管一支，則經被告甲○○
    轉讓而為丙○○所有，自無從依毒品危害防制條例第十九條
    第一項之規定諭知沒收。又扣案殘渣袋七個並非違禁物，且
    無積極證據證明與本件轉讓毒品犯行有關，故不予宣告沒收
    ，併此敘明。
四、公訴意旨另以：被告甲○○另於九十三年五月提供第二級毒
    品予被告丙○○施用一次，因認被告甲○○上開所為另涉犯
    毒品危害防制條例第八條第二項之轉讓第二級毒品罪嫌云云
    。
  (一)按犯罪事實應依證據認定之，無證據不得認定犯罪事實，刑
    事訴訟法第一百五十四條條第二項定有明文；而認定犯罪事
    實所憑之證據，雖不以直接證據為限，間接證據亦包括在內
    ；然而無論直接或間接證據，其為訴訟上之證明，須於通常
    一般之人均不致有所懷疑，而得確信其為真實之程度者，始
    得據為有罪之認定，倘其證明尚未達到此一程度，而有合理
    之懷疑存在時，即應為有利於被告之認定，更不必有何有利
    之證據，最高法院著有三十年上字第八一六號、七十六年台
    上字第四九八六號判例可資參考。
  (二)公訴意旨認被告甲○○於九十三年五月間提供第二級毒品予
    被告丙○○施用而涉犯轉讓毒品罪，係以被告丙○○之供述
    及證述、扣案毒品及吸食工具等物，暨毒品之鑑定書、被告
    二人之尿液檢驗報告，為其論據。訊據被告甲○○堅決否認
    有於九十三年五月間提供毒品予丙○○之轉讓犯行，辯稱：
    僅於九十四年一月十六日本件查獲當日提供毒品予丙○○施
    用一次，九十三年五月並未提供毒品給丙○○等語（見本院
    卷第一○一頁反面）。
  (三)經查：
    1.公訴人雖以被告丙○○之供述及證述作為被告甲○○此部
      分轉讓犯行之證據，然被告丙○○於警詢時供稱：曾於九
      十三年四月間、七月間、十月間前往甲○○住處，向甲○
      ○取得安非他命吸食等語（見偵字第七七○二號卷第一○
      三頁），嗣於偵查中指稱：曾於九十三年四月、七月、十
      月在工寮附近向甲○○「買」安非他命，每次都買四、五
      百元左右（見同偵卷第一四九頁），惟又於本院準備程序
      指稱：「（你平日所吸食的安非他命何來？）我有跟甲○
      ○拿過幾次，大約每二、三個月有跟他拿過一次，我有時
      候給甲○○錢，請他幫我調安非他命，有時候甲○○會請
      我吸食安非他命」、「（甲○○有無提供安非他命給你施
      用過？）以前我到他住處，我有跟他要過」我們二個人就
      一起施用，大約二、三次，時間間隔很久了」等語（見本
      院卷第二六頁反面、第四九頁），於本院審理時則證稱：
      認識甲○○的二年當中，曾前往甲○○之工寮內向其拿過
      安非他命五次等語（見本院卷第八五頁），惟又改稱：「
      （被告甲○○何時開始提供安非他命給你施用？）就只有
      九十四年一月十六日被查獲當天一次而已」、「甲○○只
      有在案發當天我去找他時，他拿安非他命給我吸用一次」
      云云（見本院卷第一○一頁反面、第一○二頁）。則關於
      被告甲○○提供毒品之次數、時間，被告丙○○前後陳述
      內容已有明顯出入，且始終亦未曾提及公訴意旨所指「九
      十三年五月間」之該次轉讓毒品犯行，公訴人以被告丙○
      ○前後不一致之供述，作為認定被告甲○○九十三年五月
      間該次轉讓毒品犯行之證據，已有未合。
    2.又本件九十四年一月十六日為警查獲扣案之甲基安非命一
      包、玻璃吸管一支、塑膠吸管二支等物，均屬被告二人當
      日於警方查獲前在工寮內施用後所餘之毒品及所使用之施
      用工具，業經認定說明如前，該等毒品及工具僅能證明被
      告甲○○於該日以該吸管盛裝其所有之甲基安非他命加以
      燒烤後，與被告丙○○一同施用之該次轉讓毒品及施用毒
      品犯行，被告二人於該日為警查獲後所採集而經鑑驗呈安
      非他命反應之尿液檢驗報告，亦僅能證明被告等於採尿前
      之一定範圍時間內有施用毒品之行為，然尚不能以上開證
      據作為距離查扣時數月前之被告甲○○某次轉讓犯行之佐
      證。
    3.至於被告甲○○雖於偵訊時陳稱：九十三年五月的時候提
      供安非他命給丙○○一次云云（見偵字第七七○二號卷第
      一五四頁），又於本院審理時供稱：曾提供毒品給丙○○
      施用，大約五次，時間不記得等語（見本院卷第八八頁反
      面），惟復於本件辯論終結前改稱：「我有拿安非他命給
      丙○○吸過，是在查獲當天一次‧‧‧其他時間沒有」云
      云（見本院卷第一○二頁），其前後供述已屬反覆不一，
      復與丙○○前開所述自甲○○處受讓毒品之時間（九十三
      年四月、七月及十月間）均有所不符，更無從以查獲當日
      扣案之毒品、施用工具或該次尿液檢驗報告等客觀事證補
      強甲○○對己不利之供述（除九十四年一月十六日該次轉
      讓犯行外）。本件依卷內客觀積極證據，僅能認定被告甲
      ○○九十四年一月十六日為警查獲當日之轉讓犯行，惟本
      諸罪疑唯輕原則，尚不能以被告甲○○於偵查中供稱「九
      十三年五月間提供安非他命給丙○○一次」等語，遽以轉
      讓罪刑相繩。本件依公訴人所提出之證據，尚不足以證明
      被告甲○○確有公訴意旨所指於九十三年五月間轉讓第二
      級毒品予被告丙○○之行為，復查無其他積極證據，足資
      證明被告確有公訴人所指上開轉讓毒品犯行，此部分既不
      能證明被告甲○○犯罪，依法原應為無罪之諭知；惟依公
      訴意旨所示，此部分九十三年五月間之轉讓犯行若屬成立
      ，因與前揭經論罪科刑之九十四年一月十六日轉讓犯行間
      具有連續犯之裁判上一罪關係（見本院卷第一○三頁公訴
      人論告內容），爰不另為無罪之諭知。
貳、無罪部分：
一、公訴意旨略以：被告丙○○於九十四年一月十六日轉讓第二
    級毒品予被告甲○○施用一次，因認被告丙○○涉犯毒品危
    害防制條例第八條第二項之轉讓第二級毒品罪嫌云云。
二、按犯罪事實應依證據認定之，無證據不得認定犯罪事實，刑
    事訴訟法第一百五十四條條第二項定有明文；而認定犯罪事
    實所憑之證據，雖不以直接證據為限，間接證據亦包括在內
    ；然而無論直接或間接證據，其為訴訟上之證明，須於通常
    一般之人均不致有所懷疑，而得確信其為真實之程度者，始
    得據為有罪之認定，倘其證明尚未達到此一程度，而有合理
    之懷疑存在時，即應為有利於被告之認定，更不必有何有利
    之證據，最高法院著有三十年上字第八一六號、七十六年台
    上字第四九八六號判例可資參考。
三、公訴意旨認被告丙○○於九十四年一月十六日提供第二級毒
    品予被告甲○○施用而涉犯轉讓毒品罪，係以被告甲○○之
    供述及證述、扣案毒品及吸食用具等物，暨毒品之鑑定書、
    被告二人之尿液檢驗報告，為其論據。訊據被告丙○○堅詞
    否認轉讓毒品犯行，辯稱：當天伊因為找不到平日的藥頭，
    故前往甲○○之工寮，甲○○即拿出安非他命，以塑膠吸管
    將毒品置入玻璃吸食器，二人輪流燒烤吸食並聊天，伊欲離
    去時甲○○將該玻璃吸食器給伊帶走，惟一開門即遭警方查
    獲，於伊身上扣得吸食器，並於甲○○工寮內扣得安非他命
    及塑膠吸管，上開查獲物品均屬甲○○所有，當日並未攜帶
    毒品或任何東西前往工寮，亦無轉讓行為等語。
四、經查：
  (一)證人即同案被告甲○○雖於本院審理時指證被告丙○○於九
    十四年一月十六日，攜帶一包安非他命至其住處，燒烤後共
    同施用而為轉讓云云（見本院卷第八八、八九頁）。惟其先
    於警訊時指稱：「他（指被告丙○○）是於九十四年一月十
    六日十四時許來我住處的。他來時先問我這邊有無東西（安
    非他命），我說沒有東西，他就將該些毒品贓證物拿出來一
    起吸食。」（見九十四年度偵字第七七○二號卷第一○九頁
    ）；復於偵查初訊時改稱：「（九十四年一月十六日下午三
    時許，在住處與被告丙○○一起吸食之安非他命是）朋友『
    阿德』送給我的。」、「當天用完的（安非他命）是阿德給
    我的，還沒吸食完的是丙○○帶來的。」（見九十四年度核
    退字第四八六號卷第四、五頁）；嗣於偵查中又以證人身分
    指證：當日被告丙○○原擬以新臺幣一千元之價格販賣，後
    來改為無償提供施用云云（見九十四年度偵字第七五七七號
    卷第一五八頁）。是以被告甲○○所指證當日施用之安非他
    命究係由何人提供、暨被告丙○○為何前往其住處等情，所
    述前後不一。
  (二)又以被告甲○○於本院審理時結證所稱：「丙○○一進來就
    問我有沒有球，我把我的玻璃球拿出來，丙○○就從他身上
    拿出一小包的安非他命出來，丙○○就用我住處的吸管挑出
    安非他命放到玻璃球上面燒烤開始吸食，我們二人輪流施用
    ，大約五分鐘之後，有人送安非他命過來給我，我就去外面
    收一包安非他命，回工寮之後，我就放在椅子上，當時因為
    玻璃球裡面的安非他命已經用完，所以我就將這包安非他命
    再加入玻璃球內吸食」、「（丙○○帶來的安非他命）在現
    場就已經用完了，袋子也當場用火燒掉丟在煙灰缸裡面」、
    「（本件查獲之安非他命）是我朋友當天送來給我，與丙○
    ○輪流施用所剩下的」、「殘渣袋七個是連同被扣案的那包
    安非他命由我朋友一起給我的，塑膠吸管是當天在我住處剪
    來盛裝安非他命到吸食器上施用」等語（見本院卷第八八、
    八九頁），姑不論一般毒品施用者，均可以簡易自製之方式
    ，完成燒烤施用所需之工具，故多係困擾於毒品之來源短缺
    ，而鮮有干冒風險，攜帶毒品外出借用「吸食器」之可能；
    其所指施用後立即燒燬殘渣袋一節，亦與本件另行扣得殘渣
    袋七枚之事證不符；遑論其指稱施用期間，適有他人同時送
    來安非他命及殘渣袋與吸管云云，除與其於警、偵訊之陳述
    不同外，更與一般購買或轉讓毒品時，少有一併交付殘渣袋
    之常情有違。佐以本件查獲經警，是先自被告丙○○身上查
    獲玻璃球吸食器，經其指稱該吸食器為被告甲○○所有後，
    被告甲○○當場斥以：「你的就是你的，為何推給我？」後
    ，即入屋內取出扣案之安非他命、殘渣袋及吸管等物，指稱
    為被告丙○○所有；且彼等經警帶回警局後，仍為扣案物品
    究係何人所有，而互推責任，且爭吵不休，此據證人即當場
    查獲之警員乙○○證述綦詳（見本院卷第九八頁背面、九九
    頁），益證被告甲○○確對被告丙○○當場之指述深感不滿
    ，是以其上開所為前後不一之指證，自難據為認定被告丙○
    ○涉有公訴人所指轉讓犯行之證明。又扣案之安非他命及吸
    食器、殘渣袋等物，均係由被告甲○○自其住處取出而經警
    查獲，已詳前述，訊之被告甲○○於本院審理時，亦供承為
    其所有（見本院卷第一○○頁反面、第一○一頁），自難認
    與公訴人所指被告丙○○之轉讓毒品犯行有何關聯。
  (三)至於被告丙○○雖於本院九十四年九月二十九日準備程序時
    ，供承「九十四年一月十六日當天，我跟甲○○一起施用安
    非他命，當天用的安非他命，是幾天前我向綽號『阿德』的
    人購買的，我在當天早上把安非他命帶過去，就跟甲○○一
    起吸用。‧‧‧當天帶過去的時候，只剩下一包，其他都用
    過了，只剩下袋子，後來那包在當天早上我跟甲○○也已經
    過掉了。」、「當天確實只有查獲殘渣袋及吸管，都是放在
    盒子裡面。」云云（見本院卷第四九頁），然此自白，除與
    其前後所為施用由被告甲○○提供之安非他命等自白不符外
    ，所述安非他命業已共同施用殆盡一節，亦與本件查獲當天
    尚扣得一包安非他命（詳前所述）之客觀事證有違；即其前
    開自白內容，亦與證人即被告甲○○於本院結稱被告丙○○
    提供安非他命，利用被告甲○○所有之吸食器施用後，燒燬
    殘渣袋等情不符。
五、綜上所述，被告丙○○堅決否認轉讓毒品犯行，同案被告甲
    ○○所述亦有明顯瑕疵，扣案之毒品及施用用具又均屬甲○
    ○所有，本件依公訴人所提出之前揭證據，顯然均不足以證
    明被告丙○○有何轉讓毒品予同案被告甲○○之行為，復查
    無其他積極證據，足資證明被告丙○○確有公訴人所指之轉
    讓第二級毒品犯行。本件不能證明被告丙○○犯罪，依法應
    為無罪之諭知。
據上論斷，應依刑事訴訟法第二百九十九條第一項前段、第三百
零一條第一項，毒品危害防制條例第八條第二項、第十八條第一
項前段、第十九條第一項，刑法第十一條前段，刑法第四十七條
，判決如主文。
本案經檢察官黃美嘉到庭執行職務
中　　華　　民　　國　　94　　年　　12　　月　　15　　日
             　　 刑事第十一庭  審判長法　官　劉方慈
　　　　　　　　　　　　　　　　      法　官　鍾淑慧
                                      法　官　林庚棟
以上正本證明與原本無異。
如不服本判決，應於判決送達後十日內，向本院提出上訴狀。
                                      書記官  殷玉芬
中　　華　　民　　國　　94　　年　　12　　月　　19　　日
附錄本案論罪科刑法條全文
毒品危害防制條例第八條：
轉讓第一級毒品者，處一年以上七年以下有期徒刑，得併科新臺
幣一百萬元以下罰金。
轉讓第二級毒品者，處六月以上五年以下有期徒刑，得併科新臺
幣七十萬元以下罰金。
轉讓第三級毒品者，處三年以下有期徒刑，得併科新臺幣三十萬
元以下罰金。
轉讓第四級毒品者，處一年以下有期徒刑，得併科新臺幣十萬元
以下罰金。
前四項之未遂犯罰之。
轉讓毒品達一定數量者，加重其刑至二分之一，其標準由行政院
定之。
